臺灣高等法院刑事判決　　　　　　　 100年度上訴字第1979號
上　訴　人
即　被　告　陳德男
上列上訴人即被告因違反毒品危害防制條例案件，不服臺灣板橋
地方法院100 年度訴字第1256號，中華民國100 年5 月31日第一
審判決（起訴案號：臺灣板橋地方法院檢察署100 年度毒偵字第
1990號），提起上訴，本院判決如下：
    主  文
上訴駁回。
    理  由
一、按不服地方法院之第一審判決而上訴者，應向管轄第二審之
    高等法院為之；上訴書狀應敘述具體理由；上訴書狀未敘述
    上訴理由者，應於上訴期間屆滿後20日內補提理由書於原審
    法院，逾期未補提者，原審法院應定期間先命補正；第二審
    法院認為上訴書狀未敘述理由或上訴有第362 條前段之情形
    者，應以判決駁回之，但其情形可以補正而未經原審法院命
    其補正者，審判長應定期間先命補正。刑事訴訟法第361 條
    、第367 條分別定有明文。所謂不服第一審判決之具體理由
    ，必係依據卷內既有訴訟資料或提出新事證，指摘或表明第
    一審判決有何採證認事、用法或量刑等足以影響判決本旨之
    不當或違法，而構成應予撤銷之具體事由，始克當之（例如
    ：依憑證據法則具體指出所採證據何以不具證據能力，或依
    憑卷證資料明確指出所為證據證明力之判斷如何違背經驗、
    論理法則）；倘僅泛言原判決認定事實錯誤、違背法令、量
    刑失之過重或輕縱，而未依上揭意旨指出具體事由，或形式
    上雖已指出具體事由，然該事由縱使屬實，亦不足以認為原
    判決有何不當或違法者（例如：對不具有調查必要性之證據
    ，法院未依聲請調查亦未說明理由，或援用證據不當，但除
    去該證據仍應為同一事實之認定），皆難謂係具體理由，俾
    與第二審上訴制度旨在請求第二審法院撤銷、變更第一審不
    當或違法之判決，以實現個案救濟之立法目的相契合，並節
    制濫行上訴（最高法院97年度台上字第892 號判決參照）。
    是以上訴人之上訴書狀或補提之上訴理由書，雖有敘述上訴
    理由，惟未具體敘述第一審判決有何違法或不當之情形，即
    與未敘述具體理由無異，其所為之上訴即不符合上訴之法定
    要件。
二、本件上訴人即被告陳德男不服原審判決而提起上訴，其上訴
    理由略以：被告確實有施用第一級毒品，已深具悔悟之心，
    並坦承犯行，配合警方辦案，且已接受美沙酮替代療法戒除
    毒癮，家中仍有年邁雙親需要撫養，請求撤銷原審判決，改
    判給予易科罰金或緩起訴之機會，為此提起上訴云云。
三、經查，本件原審適用簡式審判程序，以上訴人即被告陳德男
    （下稱被告）於原審之自白，且被告前曾因(1)犯肅清煙毒條
    例案件，經臺灣高等法院以81年度上訴字第3686號判決判處
    有期徒刑3 年確定，又(2)犯肅清煙毒條例案件，經臺灣高等
    法院以82年度上訴字第4244號判決判處有期徒刑3 年6 月確
    定，兩案接續執行至84年11月1 日假釋出監，所餘刑期付保
    護管束；復於假釋期間又犯罪，除其假釋經撤銷後再執行之
    3 年5 月殘刑外，與另(3)犯肅清煙毒條例案件，由臺灣高等
    法院以86年度上訴字第3787號判決判處有期徒刑3 年2 月確
    定及(4)犯竊盜案件，為臺灣板橋地方法院以87年度易緝字第
    28號判決判處有期徒刑8 月確定部分併送執行，至91年1 月
    31日再經假釋出監，所餘刑期付保護管束；於該假釋期間又
    犯罪，除其假釋遭撤之所餘殘刑3 年1 月又27日外，另尚有
    (5)犯連續轉讓第一級毒品案件，經臺灣板橋地方法院以93年
    度訴字第2093號判決判處有期徒刑1 年2 月確定，(6)犯恐嚇
    案件，經臺灣板橋地方法院以94年度訴字第1535號判決判處
    有期徒刑6 月確定，(7)犯連續轉讓第一級毒品案件，經臺灣
    宜蘭地方法院以94年度訴字第379 號判決判處有期徒刑3 年
    確定，(8)犯連續施用第一級毒品案件，經前述法院以95年度
    訴字第108 號判決判處有期徒刑8 月確定部分併送接續執行
    ；嗣由臺灣宜蘭地方法院以96年度聲減字第831 號裁定將除
    (7)外之以上案件均予減刑二分之一，並定(3)(4)案件應執行有
    期徒刑1 年10月，定(5)至(8)案件應執行有期徒刑3 年11月確
    定後，至99年9 月21日再假釋出監付保護管束，迄至期滿之
    100 年2 月11日其假釋未經撤銷，上揭徒刑視為執行完畢，
    嗣陳德男又因施用毒品案件，經臺灣板橋地方法院以88年度
    毒聲字第289 號裁定送觀察、勒戒，因無繼續施用毒品傾向
    而釋放出所，於執行完畢5 年內之92年間復犯上述(8)施用毒
    品案件，經判處罪刑確定。詎猶不知悔改，再次基於施用第
    一級毒品海洛因之犯意，於100 年3 月4 日12時許，在新北
    市○○區○○路17號地下一樓白兔檳榔攤內，以將海洛因加
    水稀釋置入針筒注射進入體內方式，施用第一級毒品海洛因
    一次。嗣於同日20時45分許，為警在上址持搜索票查獲，扣
    得海洛因1 包（驗餘淨重0.039 公克）、藥剷1 支，於採集
    其尿液送驗後，確認結果呈海洛因代謝物嗎啡類陽性反應，
    足以佐證被告自白與事實相符，堪以採信。按92年7 月9 日
    修正之毒品危害防制條例刪除二犯及三犯之規定，一改修法
    前繁雜之處遇程序，僅將施用毒品者簡化區分為初犯、再犯
    ，並認施用毒品者係屬病患性犯人，以觀察、勒戒戒除其身
    癮，並以強制戒治去除其心癮。經觀察、勒戒或強制戒治執
    行完畢釋放後，若係5 年後再犯該條例第10條施用毒品罪者
    ，與同條例第20條第1 項、第2 項關於「初犯」之處理方式
    相同，檢察官應先聲請法院裁定令被告入勒戒處所觀察、勒
    戒，並視其有無繼續施用毒品傾向，決定應予釋放或為不起
    訴之處分，或應聲請法院裁定令入戒治處所強制戒治；若係
    5 年內「再犯」同條例第10條施用毒品罪者，依同條例第23
    條第2 項規定，檢察官則應依法追訴。觀諸該條例第20條第
    3 項之修正理由：「觀察、勒戒或強制戒治5 年後再犯者，
    顯見前所實施之觀察、勒戒或強制戒治已足遮斷其施用毒品
    之癮，為期自新及協助其戒除毒癮，對此5 年後再犯者，爰
    明定仍適用初犯之規定，先經觀察、勒戒、強制戒治之程序
    。」及同條例第23條第2 項之修正理由：「為配合簡化施用
    毒品犯之刑事處遇程序，並鑑於經觀察、勒戒或強制戒治執
    行完畢釋放後5 年內再犯者，再犯率甚高，原據以實施之觀
    察、勒戒及強制戒治既已無法收其實效，自應施以刑事處遇
    。」顯然如施用毒品者係前經觀察、勒戒或強制戒治等治療
    程序執行完畢5 年後，始再施用毒品之「初犯」，因前所執
    行之觀察、勒戒或強制戒治已收戒除毒癮之效，自應重新執
    行觀察、勒戒或強制戒治等治療程序，並於治療程序執行完
    畢後，由檢察官為不起訴處分，毋庸對之追訴處罰；反之，
    在「再犯」之情形，因其先前所為治療程序顯未能收戒斷毒
    癮之效，且考量施用毒品者再犯率偏高，乃簡化其刑事處遇
    程序，而逕予追訴處罰，不再施以治療程序。參酌上開立法
    理由，修正毒品危害防制條例就施用毒品者，祇於「初犯」
    及「5 年後再犯」二種情形，有其追訴條件之限制，即須於
    初犯經觀察、勒戒或強制戒治釋放後，5 年內均無施用毒品
    之行為，始能認其前所實施之觀察、勒戒或強制戒治已足遮
    斷毒癮，而得於5 年後再犯時，再予適用初犯之規定，重行
    觀察、勒戒等程序。倘5 年內已經再犯被依法追訴處罰，縱
    其第三次（或第三次以上）施用毒品之時間在初犯釋放5 年
    以後，即與「5 年後再犯」之情形有別，且因已於「5 年內
    再犯」，顯見其再犯率甚高，原實施觀察、勒戒或強制戒治
    ，已無法收其實效，而無5 年戒斷期之存在，自無再經觀察
    、勒戒及強制戒治之必要，應由檢察官逕行起訴，始符新法
    修正之本旨。是被告前因施用毒品案件，曾經送觀察、勒戒
    之執行，更曾為法院判處罪刑確定，有本院被告前案紀錄表
    乙份在卷可佐，被告於第一次觀察、勒戒執行完畢後，既曾
    於5 年內再犯毒品危害防制條例第10條之罪，本次被告所犯
    毒品危害防制條例第10條之罪，自非屬毒品危害防制條例第
    20條第3 項所定「5 年後再犯」之情形，而應依法追訴。核
    被告所為係犯毒品危害防制條例第10條第1 項之施用第一級
    毒品罪，其施用第一級毒品海洛因前後持有該毒品之低度行
    為，應為施用之高度行為所吸收，不另論罪。查被告曾有事
    實欄所載因犯前案而經判處罪刑並已執行完畢之紀錄，此觀
    諸上開被告前案紀錄表即明，其於5 年內故意再犯本案有期
    徒刑以上之罪，應依刑法第47條第1 項規定論以累犯，並加
    重其刑。爰審酌被告前已因施用毒品案件經送觀察、勒戒，
    並經法院判刑在案，仍不能戒除毒癮，再次漠視法令禁制而
    觸犯本罪，顯見其戒除毒癮之意志薄弱，然施用毒品所生危
    害實以自戕身心健康為主，對於他人尚無明顯直接之實害，
    及其犯後坦承犯行，態度尚佳等一切情狀，量處如主文所示
    之刑，以示懲儆。扣案海洛因1 包（驗餘淨重0.039 公克）
    為被告持有供施用所餘之第一級毒品，而海洛因為細微粉末
    ，部分必已沾附於塑膠袋上，若欲完全析離，雖非不可能，
    但此舉對毒品危害防制政策之施行，並無特殊助益，且徒費
    執行之成本，除須扣除鑑驗用罄無從再予處置部分外，均應
    依毒品危害防制條例第18條第1 項前段規定宣告沒收銷燬之
    ，以符執行之實際。又扣得之藥剷1 支既經被告自承為其施
    用毒品所憑工具，應依刑法第38條第1 項第2 款規定宣告沒
    收之。本院經核原審已詳敘其認定事實所憑證據、認定理由
    及量刑依據，從形式上觀察，原判決並無認定事實錯誤、量
    刑瑕疵或違背法令之情形，而原審於量刑時就認定被告犯罪
    之理由及過程，已詳為審酌並敘明理由在案，核無違誤，或
    量處刑度有何違法或不當之情事。被告上訴意旨指稱：其已
    知悔悟，並接受美沙酮替代療法戒除毒癮云云，查其上訴理
    由洵屬犯罪後自我悔改決心不再施用毒品之自我惕厲問題，
    且容應於檢察官偵查終結前提出，若案件已經檢察官起訴至
    法院，即不生緩起訴之問題。是被告上訴並未具體指摘原審
    判決關於認定事實、適用法律及量刑等事項有何違法或不當
    之情形，依諸上開說明，本件上訴顯無具體理由而不合法定
    程式，應予駁回，並不經言詞辯論為之。
四、據上論斷，應依刑事訴訟法第367 條前段、第372 條判決如
    主文。
中    華    民    國     100    年    7    月    5    日
                  刑事第四庭  審判長法  官  陳筱珮
                                    法  官  孫惠琳
                                    法  官  邱滋杉
以上正本證明與原本無異。
如不服本判決，應於收受送達後10日內向本院提出上訴書狀，其
未敘述上訴之理由者，並得於提起上訴後10日內向本院補提理由
書狀（均須按他造當事人之人數附繕本）。
                                    書記官  劉貞達
中    華    民    國     100    年    7    月    5    日